臺灣新竹地方法院民事小額判決  
110年度竹小字第118號
原      告  匯豐汽車股份有限公司

法定代理人  陳昭文  
訴訟代理人  林秀炳  
被      告  旺旺友聯產物保險股份有限公司高雄分公司

法定代理人  曹聖光  
訴訟代理人  黃永仁  
            沈志明  
被      告  范功瑾  
上列當事人間給付維修款事件，本院於民國110年11月16日辯論
終結，判決如下：
    主  文
被告旺旺友聯產物保險股份有限公司高雄分公司應給付原告新臺
幣陸萬貳仟柒佰叁拾肆元，及自民國一一０年一月二十二日起至
清償日止，按年息百分之五計算之利息。
原告其餘之訴駁回。
訴訟費用新臺幣壹仟元由被告旺旺友聯產物保險股份有限公司高
雄分公司負擔。
本判決第一項得假執行。
  爭執事項之理由要領
一、按本件係緣自被告旺旺友聯產物保險股份有限公司高雄分公
    司承保之保戶駕駛車輛撞擊被告范功瑾駕駛之車牌號碼0000
    -00號自用小客車（車主為訴外人謝亦汝），嗣由原告承攬
    維修該車牌號碼0000-00號自用小客車後交付被告范功瑾，
    原告承攬之維修費用為（新臺幣）62,734元，此為兩造所不
    爭執，首應堪以認定。
二、第按，承攬契約係債權契約，依債之相對性，定作人始有給
    付報酬之義務。惟第三人與債權人訂立契約承擔債務人之債
    務者，其債務於契約成立時，移轉於該第三人。民法第300
    條亦定有明文。第三人既與債權人訂立承擔契約，則債務人
    之債務，即於契約成立時移轉於第三人，從而第三人為新債
    務人，舊債務人即可免其責任。因債務承擔，係為債務人之
    利益而設也。（民法第300條立法理由參照）。契約承擔乃
    以承受契約當事人地位為標的之契約，亦即依法律行為所生
    之概括承受，而將由契約關係所發生之債權、債務及其他附
    隨的權利義務關係一併移轉，與債務承擔者，承擔人僅承擔
    原債務人之債務，在性質上並不相同。（最高法院97年度台
    上字第1864號判決要旨可資參照）。債務承擔契約係以第三
    人與債權人為當事人，衹須第三人與債權人互相表示意思一
    致，其契約即為成立。 （最高法院52年度台上字第925號判
    例要旨可資參照）。債務承擔契約，謂以債務之承擔為標的
    之契約，於契約成立時，新債務人 (承擔人) 即負擔原有之
    債務，債務因而現實的移轉，為準物權契約。 （最高法院8
    7年度台上字第258號判決要旨可資參照）。經查：
(一)系爭車牌號碼0000-00號自用小客車確係被告范功瑾送交原
    告維修，已據被告范功瑾自承「我車輛是被被告旺旺友聯產
    物保險股份有限公司的保戶撞到，送到原廠去估價，請原廠
    跟被告旺旺友聯產物保險股份有限公司確定他們要同意支付
    所有的錢才願意修」等語（參110年8月31日言詞辯論筆錄）
    ，核與原告主張系爭車牌號碼0000-00號自用小客車係被告
    范功瑾送交原告維修等情相符，亦核與原告與被告旺旺友聯
    產物保險股份有限公司高雄分公司代理人鍾畯宇對話時，原
    告表示「有一個案號Z000000000000，他這1台肇責有沒有問
    題..」，被告旺旺友聯產物保險股份有限公司高雄分公司代
    理人鍾畯宇則表示「對啊，是明確，但是我還是要查證啊..
    我剛剛寄資料..寄去新竹要叫他們去查」，原告再表示「喔
    ，好啦，我再跟客戶講一下，因為客戶他說要等確定以後再
    修啦」，被告旺旺友聯產物保險股份有限公司高雄分公司代
    理人鍾畯宇則表示「喔，他人，在看他啦，沒有，因為基本
    上應該是我們全責，應該是沒問題」，原告又表示「我是問
    車主，車主說他怕你們到時候說沒有，沒有要完全賠的話..
    .」，被告旺旺友聯產物保險股份有限公司高雄分公司代理
    人鍾畯宇乃表示「喔，好啊，這樣沒關係，這樣尊重他」等
    語相符，有原告提出之原告與被告旺旺友聯產物保險股份有
    限公司高雄分公司代理人鍾畯宇對話錄音譯文在卷可稽，自
    堪認系爭車牌號碼0000-00號自用小客車維修承攬契約之當
    事人確係原告與被告范功瑾。據此，被告旺旺友聯產物保險
    股份有限公司高雄分公司抗辯爭車牌號碼0000-00號自用小
    客車維修契約之當事人係原告與被告范功瑾一節，應堪足採
    信。
(二)惟系爭車牌號碼0000-00號自用小客車維修承攬契約之當事
    人固係原告與被告范功瑾，然被告范功瑾同時抗辯稱「我..
    請原廠跟被告旺旺友聯產物保險股份有限公司確定他們要同
    意支付所有的錢才願意修，維修估價單有被告旺旺友聯產物
    保險股份有限公司業務郭哲維去看過簽名，他們同意維修，
    車輛維修好我們去牽車，原告有通知被告旺旺友聯產物保險
    股份有限公司」等情，核與原告主張「109年9月3日被告旺
    旺友聯產物保險股份有限公司的經辦鍾畯宇有表示他們是全
    責，而且有警方初步分析研判表，同意原告交車給被告范功
    瑾，同意支付維修費用，所以我們才把車交給被告范功瑾」
    等情相符。參以被告旺旺友聯產物保險股份有限公司高雄分
    公司亦不爭執在肇事責任明確時，依保險慣例，保險公司在
    被保險人通知後，直接到維修廠確認損害範圍後，都由保險
    公司在維修後直接給付維修費用給修車廠（參110年8月31日
    言詞辯論筆錄）；又觀諸被告范功瑾將系爭車牌號碼0000-0
    0號自用小客車交付原告維修時確表示要原告跟被告旺旺友
    聯產物保險股份有限公司高雄分公司確定同意支付所有維修
    費用才願意修，原告亦將上情告知被告旺旺友聯產物保險股
    份有限公司高雄分公司，而經被告旺旺友聯產物保險股份有
    限公司高雄分公司代理人鍾畯宇表示同意，嗣被告旺旺友聯
    產物保險股份有限公司高雄分公司亦委由新竹分公司業務郭
    哲維於109年8月18日前往會勘批價，並於維修工作單記載「
    肇責待查、交車通知經辦鍾畯宇」，再於109年9月3日於「
    肇責待查」之後補載「OK全責」，旋原告將系爭車牌號碼00
    00-00號自用小客車維修完成後，即通知被告旺旺友聯產物
    保險股份有限公司高雄分公司代理人鍾畯宇，而經被告旺旺
    友聯產物保險股份有限公司高雄分公司代理人鍾畯宇之同意
    始將系爭車牌號碼0000-00號自用小客車交付被告范功瑾，
    並將維修費用發票寄交被告旺旺友聯產物保險股份有限公司
    高雄分公司，此有原告提出之維修工作單在卷可稽；再觀諸
    原告與被告旺旺友聯產物保險股份有限公司高雄分公司代理
    人李主任對話時，原告表示「當初是承諾全責啊，所以我們
    才放車呀」，被告旺旺友聯產物保險股份有限公司高雄分公
    司代理人李主任亦表示「對啊，初判表也確實是這樣沒錯呀
    」等語即明，有原告提出之原告與被告旺旺友聯產物保險股
    份有限公司高雄分公司代理人李主任對話錄音譯文在卷可稽
    ，再再均足堪認被告范功瑾確係經被告旺旺友聯產物保險股
    份有限公司高雄分公司確認肇責而同意支付維修費用後，始
    同意將系爭車牌號碼0000-00號自用小客車交由原告承攬維
    修，且被告旺旺友聯產物保險股份有限公司高雄分公司亦確
    向原告承諾支付全部維修費用，原告始就系爭車牌號碼0000
    -00號自用小客車進行維修，並於維修完成後通知並經被告
    旺旺友聯產物保險股份有限公司高雄分公司代理人鍾畯宇之
    同意始將系爭車牌號碼0000-00號自用小客車交付被告范功
    瑾，並將維修費用發票寄交被告旺旺友聯產物保險股份有限
    公司高雄分公司無疑。此外，觀諸被告旺旺友聯產物保險股
    份有限公司高雄分公司自始至終並不否認係因事後得知其保
    戶涉及製造假車禍刑事詐欺案件，始將原告寄達之維修費用
    發票退還原告，而拒付維修費用，此觀被告旺旺友聯產物保
    險股份有限公司高雄分公司代理人李主任表示「不是我們不
    要賠償，是現在這個案件進入司法程序」即明（原告與被告
    旺旺友聯產物保險股份有限公司高雄分公司代理人李主任對
    話錄音譯文參照），顯然被告旺旺友聯產物保險股份有限公
    司高雄分公司確係因事後得知其保戶涉及製造假車禍刑事詐
    欺案件，始拒付本件維修費用甚明。是被告旺旺友聯產物保
    險股份有限公司高雄分公司先後辯稱並未承諾支付維修費用
    、時間久了，不清楚是否有承諾支付維修費用云云，均不足
    採信。
(三)據此，系爭車牌號碼0000-00號自用小客車維修承攬契約之
    當事人固係原告與被告范功瑾，然被告旺旺友聯產物保險股
    份有限公司高雄分公司既向原告承諾支付全部維修費用，顯
    然被告旺旺友聯產物保險股份有限公司高雄分公司確係與債
    權人即原告訂立債務承擔契約承擔債務人即被告范功瑾之債
    務，該維修費用債務即於債務承擔契約成立時，已移轉於被
    告旺旺友聯產物保險股份有限公司高雄分公司。又原告係基
    於維修承攬契約維修系爭車牌號碼0000-00號自用小客車，
    故被告范功瑾固受有相當於維修費用之利益，然並非無法律
    上之原因，是原告同時依不當得利之法律關係請求被告范功
    瑾返還相當於維修費用之利益，即屬無據。
三、從而，原告依債務承擔契約之法律關係請求被告旺旺友聯產
    物保險股份有限公司高雄分公司給付維修費用62,734元，及
    自起訴狀繕本送達翌日即110年1月22日起至清償日止按年息
    5%計算之利息，為有理由，應予准許。至原告逾上開部分以
    外之請求，則無理由，應予駁回。
中    華    民    國   110    年    11   月    17     日
                  新竹簡易庭    法  官  汪銘欽
以上正本係照原本作成。
如對本判決上訴，非以其違背法令為理由不得為之，且須於判決
送達後二十日內以上訴狀記載上訴理由向本院提出上訴狀。如委
任律師提起上訴者，應一併繳納上訴審裁判費。
中    華    民    國   110    年    11   月     17   日
                                書記官  周育瑜
附錄：
一、民事訴訟法第436條之18第1項：
    （小額訴訟程序）判決書得僅記載主文，就當事人有爭執事
    項，於必要時得加記理由要領。
二、民事訴訟法第436條之24第2項：
    對於小額程序之第一審裁判上訴或抗告，非以其違背法令為
    理由，不得為之。
三、民事訴訟法第436條之25：
    上訴狀內應記載上訴理由，表明下列各款事項：
    (一)原判決所違背之法令及其具體內容。
    (二)依訴訟資料可認為原判決有違背法令之具體事實。